臺灣臺北地方法院民事判決　　　　　　　94年度勞訴字第69號
原　　　告　甲○○
被　　　告　倍利國際綜合證券股份有限公司
法定代理人　戊○○
訴訟代理人　乙○○
　　　　　　丙○○
　　　　　　丁　○
上列當事人間確認僱傭關係存在等事件，本院於民國94年9月26日
言詞辯論終結，判決如下：
    主  文
原告之訴駁回。
訴訟費用由原告負擔。
    事實及理由
一、原告主張：其報考被告於民國（下同）92年9月招募儲備營
    業員之鳳凰計畫，經被告錄用後於92年9月24日報到，報到
    及面試時被告告知鳳凰計畫之工作內容及所訂定之業績標準
    如下：(一)92年9月至12月：教育訓練，考取證券營業員牌照
    。(二)93年1月至3月：業績責任額為零。(三)93年4月至6月：每
    月業績責任額為新台幣（下同）2,000萬元。(四)93年7月至9
    月：每月業績責任額為3,000萬元。(五)93年10月至12月：每
    月業績責任額4,000萬元。又第1年為保障底薪，未達業績責
    任額不倒扣底薪，第2年開始倒扣底薪，試用期為6個月。查
    原告於92年11月13日考取營業員牌照，嗣於93年1月1日起正
    式接單替客戶從事股票買賣工作，至93年7月止，原告所累
    積總額約為二億以上，遠超過被告所要求之業績責任額總數
    為9,000萬元，且原告所經營約為40戶之客戶，開戶數方面
    表現甚佳，又原告並具有大學學歷，有壽險、投資型保險、
    信託、證券業務員、期貨業務員等5張金融專業證照，是原
    告在業績表現及金融專業能力絕對有能力勝任此一工作。詎
    原告於試用期滿成為正式員工後，被告公司之副理竟於93年
    7月26日左右告知原告，依紀管理部張維綱協理指示，要求
    原告不要繼續到公司上班，原告不同意，被告公司之副理、
    經理又於93年7月28日同時告知原告前揭經紀管理部張維綱
    協理指示原告不用上班工作之事，原告仍不同意，被告竟於
    93年7月30日以電話通知原告已被資遣不用再繼續上班工作
    ，資遣理由為勞動基準法第11條第5款。原告嗣向台北市政
    府勞工局申訴請求調解未能成立。按被告並無理由不續聘原
    告，且原告又無任何疏失或過錯，工作勝任愉快，足見被告
    係非法終止兩造間勞動契約，則雙方僱傭關係依法應屬繼續
    存在。為此，爰依勞基法及憲法之規定提起本訴，請求被告
    給付如下：
  (1)薪資、獎金、旅遊津貼：自93年7月31日起，按月付每月基
    本薪資26,800元，並加計中秋節獎金半個月，年終獎金一個
    月薪及旅遊津貼5,000元。
  (2)非財產上之損害賠償、書面道歉：原告對證券金融有極大興
    趣，並考取5張金融專業證照，準備在證券金融業一展長才
    。然被告利用資方優勢，侮辱、踐踏原告依憲法第15條所享
    有之工作權，其未於事前告知，復以一通電話，於短短三日
    內，將原告資遣，將原告花了無數的心血、交際費用努力開
    發客戶的經營成果，化為烏有。被告以勞基法第11條第5款
    之事由資遣原告，非但使原告留下不名譽的工作資歷及人格
    品德操守嚴重受損，致原告嗣後應徵之企業公司對其原告之
    工作能力、品德操守存有懷疑，影響原告往後求職於證券金
    融行業甚鉅，並使原告一時間失去工作，無法面對父母及親
    友，灰心喪志，一個人獨自承受極大之壓力，在生活、生計
    上一時手足無措，對未來惶恐、憂慮，晚上無法入睡，且每
    當想起被告之行為，原告就會發怒，衝動，晚上無法入睡，
    無法做任何事，造成精神上極大之壓力，近乎崩潰而求助於
    精神科醫生，原告生理、心理及精神上所受之創傷，至今無
    法抹滅。是被告片面終止勞動契約，顯係故意侵害原告之工
    作權，使原告名譽、精神、生理、心理上均受有不法侵害。
    又被告公司之經理人潘瑤華曾以年紀已經超過30歲，卻月收
    入只有2萬多元，還不如不要做這一份工作等語羞辱原告，
    被告並強迫員工加班到晚上9點而不給加班費、語帶威脅要
    開除員工、且原告之家人，朋友參加被告公司之促銷方案每
    個月要繳交近5,000元之費用，其與協理張維綱利用職務之
    便欺壓原告，致原告身心遭受煎熬。為此，原告請求非財產
    上之損害賠償30萬元，並請求被告以書面向原告道歉。
  (3)員工認股之損失：於93年7月28日被告非法資遣原告時，兆
    豐金集團正進行員工認股，原告本得以17.04元認購股8,867
    股，原告因被告惡意資遣致無法認股，以該公司股票曾突破
    22元計算，原告損失近40,000元，被告應負起賠償責任。並
    聲明：
  (一)確認原告與被告間僱佣關係存在（註：存在期間1年半，見
    本院簡易庭卷第37頁）。
  (二)被告應自93年7月31日起至復職之日止，按月給付原告26,80
    0 元，及中秋節獎金月薪半個月13,400元、年終獎金月薪1
    個月26,800元、旅遊獎金5,000元。
  (三)被告應給付原告精神損害賠償金及名譽損害賠償金300,000
    萬元。
  (四)被告應給付原告93年7月份,兆豐金融集團員工認股,致本人
    無法認股造成損失金額約40,000元。
二、被告則以：原告係於92年9月24日至被告公司擔任儲備營業
    員，依金融監督管理委員所頒訂之「證券商負責人與業務人
    員管理規則」第2條第2項第4款、第5款之規定：「本規則所
    稱業務人員，指為證券商從事左列業務之人員：‧‧‧4.有
    價證券買賣之開戶、徵信、招攬、推介、受託、申報、結算
    、交割或為款券收付、保管。5.有價證券買賣之融資融券。
    ‧‧‧」可知，「開戶」、「招攬及推介」、「受託買賣」
    、「融資融券」等業務，本係證券營業員主要之工作內容。
    查原告自到職起至93年7月底離職日止之在職期間，由原告
    之績效觀之，確有不能勝任之客觀事證：
  (1)於拓展「開戶」業務上顯不能勝任：原告推介於普通交易戶
    者僅32戶，信用交易開戶僅4戶，期貨交易開戶僅1戶，8899
    專案開戶掛零，與其他營業員動輒開戶總數逾百戶以上，或
    與被告服務年資相當之同仁成績相較，被告之開戶總數業績
    倒數第一名，經理人雖加強輔導，仍始終未有改善，原告在
    拓展客源之「開戶」業務能力上始終無法達到一般營業員之
    平均水準，顯不能勝任。
  (2)原告於增益公司獲利能力上，顯不能勝任：原告在期貨業績
    始終掛零，縱使於現貨買賣部分，其任職11個月間平均市占
    率僅為0.064/10,000，本於成本與收入配合之基本會計原則
    ，於分擔因其業務招攬所產生之成本，在扣算成本後之淨值
    後，原告對公司實質獲利之淨貢獻度，每月始終均為負數，
    總計虧損總額達369,434元。原告縱不依基本會計原則分擔
    整體公司之成本，僅就其個人所帶入之收入及所產生之成本
    來計算，原告於任職11個之期間，對公司之直接貢獻亦均為
    負數。因此，被告公司尚須將其他同仁所賺得之盈餘，提撥
    分擔因原告業務推展不利所生之虧損，如此一來，反而變相
    懲罰被告公司其他默默努力工作為公司獲利之員工，若被告
    公司不斷然淘汱此類之不適任員工，對勤勉努力之員工又將
    如何交待，原告確不能勝任其所擔任之工作，至為顯然。又
    原告舉考核標準以證其已達業績標準，惟其所提之考核標準
    ，實為獎金發放標準表，原告雖已達獎金發放標準，惟仍不
    能據此主張伊無不能勝任職務之情事。是被告公司遂依勞基
    法第11條第1項第5款之規定，口頭預告終止僱佣契約，並於
    93年8月13日給付原告資遣費計33,597元。次查，據其所提
    出之94年4月7日病歷表上載「失眠、易怒、悶悶不樂、壞脾
    氣‧‧‧診斷說明：近兩年來因為不安所以有易怒暴躁這些
    生病的情緒」可知，原告自92年9月24日起已有輕微憂鬱之
    症狀，與原告主張其因解僱而受有輕微憂鬱症，顯有不合等
    語，以資抗辯。並聲明：原告之訴駁回。
三、原告主張其自92年9月24日起受雇於被告公司，於93年3月23
    日經過試用期（6個月）滿成為正式員工，月薪26,800元，
    被告嗣於93年7月30日依勞動基準法第11條1項第5款規定將
    其資遣等情，業據其所提出離職證明書、台北市政府勞工局
    勞資爭議案件協調會議記錄、員工適用期滿通知單（見本院
    簡易庭卷第10頁、第11頁、第14頁）等件為證，並為被告所
    不爭執，應可信實。惟原告主張被告係非法資遣原告，且此
    非法資遺係故意侵害原告名譽權之行為，故請求確認兩造間
    僱傭關係（在一年半內）繼續存在，並請求被告給付原告薪
    資、中秋節獎金、年終獎金、員工認股之損失、精神及名譽
    損害賠償金等情，則為被告所拒。是本件之爭點即在於：兩
    造間之僱傭關係是否仍然存在？被告依勞基法第11條第1項
    第5款所為之資遣行為是否合法？被告有無故意侵害原告之
    名譽權，使原告之名譽權受損之侵權行為？茲分述如下。
四、按勞動基準法第11條第5款規定，勞工對於所擔任之工作確
    不能勝任時，雇主得預告勞工終止勞動契約，經查：
(一)原告主張其應徵者係被告第一梯次之儲備營業員，而依被告
    所訂之考核標準（見本院卷第6頁）內容係：「(1)92年9月至
    12月：教育訓練，考取證券營業員牌照。(2)93年1月至3月：
    業績責任額為零。(3)93年4月至6月：每月業績責任額為2,
    000萬元。(4)93年7月至9月：每月業績責任額為3,000萬元。
    (5)93年10月至12月：每月業績責任額4,000萬元。」及其附
    註欄所載：「1.第一年為保障底薪，沒有作到業績責任額不
    倒扣底薪。2.第2年沒有作到業績責任開始倒扣底薪。3.試
    用期為6個月。」（見本院卷第6頁），故被告應依此表為業
    績之考核等語，並自製該表一份，被告對此表之內容並不爭
    執，惟辯稱此表僅係核發獎金之標準云云。然查被告如非以
    前開標準作為業務員業績之考核，又如何據以核發獎金？堪
    認原告主張該表係考核暨發放獎金之標準等語，信屬可取。
(二)惟查原告主張其係92年9月24日起受雇於被告公司，於93年3
    月23日經過試用期（6個月）滿成為正式員工，此有原告提
    出之聘僱條件確認函可佐，而依此聘僱條件確認函上載內容
    ，原告係「一、任職本部：經紀業務本部。二、任職部室：
    經管部。三、職等：二。四、職稱：專員。五、報到日期：
    92 年9月24日。六、試用期：六個月。（七、略）八、特別
    約定：本人同意，若參加「儲備營業員訓練」成績未達公司
    規定（及格分數70分），則自動請辭（見本院卷第28頁）。
    足見，原告在93年3月23日經過試用期滿後，應即成為正式
    營業員工至明。而依金融監督管理委員所頒訂之「證券商負
    責人與業務人員管理規則」第二條第二項就證券券商之營業
    員之規定如下：「本規則所稱業務人員，指為證券商從事左
    列業務之人員：（中略）4.有價證券買賣之開戶、徵信、招
    攬、推介、受託、申報、結算、交割或為款券收付、保管。
    5.有價證券買賣之融資融券。（下略）」。準此，則「開戶
    」、「招攬及推介」、「受託買賣」、「融資融券」等業務
    ，自係證券營業員工作內容之一部，則被告抗辯原告能否勝
    任工作，應以上揭四項工作之績效為斷，而非僅以原告主張
    試用期間儲備營業員之考核獎金標準為據等語，即屬有據。
(三)本件被告抗辯原告在任職11個月期間推介普通交易戶者32戶
    ，信用交易開戶4戶，期貨交易開戶僅1戶，8899專案開戶掛
    零及其期貨業績始終掛零，若原告與同時期服務年資相當之
    其他同仁相比，原告之開戶總數在排名上仍係敬陪末座；而
    現貨買賣部分在任職11個月間之平均市占率亦僅為0.064/10
    ,000 等情，為原告所不爭執，復據被告提出93年8月13日之
    匯款明細表、93年1月至12月份之開戶一覽表、業務員績效
    表及營業員貢獻度一覽表及原告在服務期間貢獻值之計算表
    等件（見本卷第60頁至第65頁）為證，是被告辯稱原告無法
    在拓展客源上達到一般營業員之平均水準，且排名在最後一
    名等語，應可信實。原告雖主張關於開戶數未列在考核標準
    ，不能代表員工之工作能力，且被告未將其與同梯次之儲備
    營業員相比，亦有失客觀云云。惟查前述儲備營業員訓練之
    表列事項充其量僅能證明被告在儲備業員6個月之試用期內
    不要業績責任，而在試用期滿後所列載之各季每月營業額則
    係最低下限，並不足據以證明被告並未將開戶數列入員工考
    核標準之內。且徵之一般交易市場常情，開戶數與業績額適
    足以反映出一名營業員之客觀工作能力，是原告主張開戶數
    並非考核標準，亦不能代表員工之工作能力云云，並無足取
    。況原告自承其於93年6月份及7月份之證券業績量各為21,
    423,000元、9, 112,100元，未達前開儲備營業員訓練之表
    列事項之業績要求（93年7月至9月：每月業績責任額應為
    3,000萬元），復有被告所提證券業績表（見本院卷第65頁
    ）在卷可考。準此，則被告因認原告不能勝任工作，達到被
    告僱傭原告之為公司營利之目的，即非無據。雖原告又以被
    告未將其與同梯次之儲備營業員相比，亦有失客觀云云，惟
    查被告所提開戶一覽表內之其他員工均比原告資淺（見本卷
    第8頁），原告反係其中最資深者，則被告未將較原告資深
    暨業績較告優異之同仁與原告作考核比較，反屬對原告有利
    之事項，是原告執此主張評比不客觀云云，自無可取。再原
    告主張期貨交易乃被告公司後來規定之業務項目，並非其於
    應徵時之主要工作內容云云，然查一般證券公司在87年期貨
    交易所第一項商品上市後，除了證券業務外，期貨業務亦成
    為證券公司另一主要業務內容。而為因應商場上之競爭與公
    司之生存，公司之業務自非一成不變，理當會隨時修正業務
    方向，原告既係於92年應徵就職，對證券公司之業務發展自
    無不悉之理，且應隨時配合公司要求調整。縱使不論原告在
    期貨交易部分之業績（係掛零），依被告公司前開資料顯示
    ，原告於現貨買賣部分，就其所帶入之手續費等之淨貢獻值
    ，亦始終為負值（見本院卷第63頁、第64頁所附之營業員貢
    獻度一覽表及計算表）。原告雖主張其主觀上有意願為被告
    忠誠提供勞務，然被告亦不相對即負有必然僱傭原告之義務
    ；被告在經過評估精算後，認原告在客觀上無法達成被告要
    求之考核標準，而依法資遣原告，藉由人事管理權之行使，
    以淘汰任期未久之不適任員工，尚難認有何違法可言。是原
    告此部分主張，仍無可取。
(四)查被告既認原告不能勝任工作而於93年7月27日依勞動基準
    法第11條第1項第5款之規定對原告口頭預告於同年月30日終
    止僱傭契約，並於同年月13日給付原告資遣費33,597元，此
    為原告所不爭執，則被告資遣原告，即無違法可言。兩造間
    之僱傭關係既已於93年7月30日合法終止，從而，原告主張
    被告應自93年7月31日起，按月付每月基本薪資26,800元，
    並加計中秋節獎金半個月，年終獎金一個月薪、旅遊津貼
    5,000元、員工認股之損失40,000元云云，均屬無據，不應
    准許。
(五)復按請求侵權行為損害賠償者，應以侵害行為與損害結果間
    有因果關係為其要件。觀諸原告所提94年4月7日就醫之病歷
    表，其上診斷說明載有：「said（即病人主訴）近2年來被
    上述狀況所困擾」（見本院卷第44頁，內容略以：insomnia
    moody irritable ill temper ect…diagnostic interview:
    said has been disturbed by the aforementioned
    condition for last 2 yrs…）等語，堪認原告於就醫（即
    九十四年四月七日）日之2年前，亦即在任職被告公司前約
    半年時即有上述之病情，並早已受失眠、易怒‧‧等所困擾
    ，是難認原告於離職後所患之輕微憂鬱症與被告嗣後之資遣
    行為有何關聯性。且被告係依法資遣原告，一如前述，亦難
    認有不法侵害原告名譽權可言，此外，原告亦未舉證證明被
    告之資遣係屬侵害行為暨其所受有何等之損害，則其訴請被
    告給付非財產上之損害賠償300,000元，並以書面向原告道
    歉云云，亦屬無據，不應准許。
五、從而，原告訴請確認兩造間僱傭關係繼續存在，並自93年7
    月31日起至復職之日止，按月給付原告26,800元並加計中秋
    節獎金半個月，年終獎金一個月薪、旅遊津貼5,000元、員
    工認股之損失40,000元、非財產上之損害賠償300,000元，
    並以書面向原告道歉等，為無理由，不應准許。
六、至兩造其餘之攻擊或防禦方法，及未經援用之證據，經本院
    斟酌後，認為均不足以影響本判決之結果，自無一一詳予論
    駁之必要，併此敘明。
七、結論：原告之訴為無理由，依民事訴訟法第78條，判決如主
    文。
中　　華　　民　　國　　94　　年　　10　　月　　17　　日
                  勞工法庭    法　官　林振芳
以上正本係照原本作成
如對本判決上訴，須於判決送達後20日內向本院提出上訴狀
中　　華　　民　　國　　94　　年　　10　　月　　17　　日
                              書記官  李淑芬
